臺灣臺南地方法院民事判決
111年度訴字第644號
原      告  楊事娥  
被      告  吳政逸  

被      告  蔡○里    （姓名年籍住所均詳卷）
兼法定代理  
人          蔡○志    （姓名年籍住所均詳卷）
被       告 洪○偉    （姓名年籍住所均詳卷）
兼法定代理  
人          洪○祥    （姓名年籍住所均詳卷）
上列當事人間請求侵權行為損害賠償事件，經本院刑事庭以110
年度附民字第620號刑事附帶民事訴訟裁定移送前來，經本院於
民國111年7月27日言詞辯論終結，判決如下：
    主    　文
被告甲○○應給付原告新臺幣肆拾萬元，及自民國一百十一年一月
二十三日起至清償日止，按週年利率百分之五計算之利息。
被告蔡○里、被告蔡○志應連帶給付原告新臺幣參拾伍萬伍仟元，
及自民國一百十一年一月二十二日起至清償日止，按週年利率百
分五計算之利息。
被告洪○偉、被告洪○祥應連帶給付原告新臺幣肆拾萬元，及自民
國一百十一年六月十日起至清償日止，按週年利率百分之五計算
之利息。
訴訟費用由被告甲○○負擔三分之一、被告蔡○里、蔡○志連帶負擔
三分之一、被告洪○偉、洪○祥連帶負擔三分之一。
本判決第一至三項均得假執行。
    事實及理由
壹、程序部分：
  ㈠訴狀送達後，原告不得將原訴變更或追加他訴，但擴張或減
    縮應受判決事項之聲明者，不在此限，民事訴訟法第255條
    第1項第3款定有明文。本件原告起訴時原訴之聲明第1項請
    求「被告應連帶給付原告新臺幣（下同）1,200,000元，及
    自刑事附帶民事起訴狀繕本送達翌日起至清償日止，按週年
    利率5％計算之利息」，嗣於民國117年7月27日言詞辯論期間
    變更原訴之聲明為「被告甲○○應給付原告400,000元，被告
    蔡○里、被告蔡○志應連帶給付原告355,000元，被告洪○偉、
    被告洪○祥應連帶給付原告400,000元，及均自刑事附帶民事
    起訴狀繕本送達最後一位被告之翌日起至清償日止，按週年
    利率5％計算之利息」，核原告所為係縮減應受判決事項聲明
    ，原告之訴訟標的及請求之原因事實仍屬相同，揆諸前開說
    明，自為適法，合先敘明。
　㈡被告經合法通知，無正當理由，均未於最後言詞辯論期日到
    場，核無民事訴訟法第386條所列各款情形，爰依原告之聲
    請，由其一造辯論而為判決。
貳、實體部分：
一、原告起訴主張：　　
　　被告甲○○明知其真實姓名年籍不詳、綽號「綠茶」之友人向
    其借用車輛係欲前往搭載詐欺集團其他車手以收取詐欺款項
    ，仍基於幫助加重詐欺取財、幫助洗錢之犯意，於110年5月
    21日中午12時許，在桃園市某處，提供其所有之車牌號碼00
    0-0000號白色自用小客車予「綠茶」使用，並由「綠茶」駕
    駛上開車輛搭載被告甲○○前往臺中市。另「綠茶」及所屬詐
    欺集團其他真實姓名年籍不詳成員即共同意圖為自己不法之
    所有，基於3人以上共同冒用公務員名義詐欺取財及掩飾、
    隱匿犯罪所得去向、所在之犯意聯絡，於110年5月21日中午
    12時30分許，假冒中華電信人員，向原告佯稱其手機有欠費
    ，需報案才可以免繳費用，並為其轉接偽冒之報案專線，再
    假冒110報案中心偵查隊長，向原告佯稱其涉及靈骨塔詐騙
    案，需提供120萬元資金公證云云，致原告陷於錯誤，於110
    年5月21日下午4時48分許，前往臺南市歸仁區南潭二街95巷
    口，將120萬元交付予該詐欺集團負責收取款項之被告蔡○里
    ，被告蔡○里取款後隨即搭乘高鐵前往臺中。嗣「綠茶」駕
    車搭載被告甲○○抵達臺中後，即在臺中市某處接應被告洪○
    偉上車，其等再前往臺中高鐵站接應被告蔡○里上車，被告
    蔡○里在車上將所收取之120萬元交予被告洪○偉，被告洪○偉
    從中抽出4萬5,000元交予被告蔡○里，被告蔡○里隨後下車離
    去，再由「綠茶」依該詐欺集團不詳成員之指示，將剩餘款
    項分成2袋後，駕車前往臺中市2處不詳地址交予該詐欺集團
    另2名不詳成員，以此方式掩飾、隱匿該詐欺所得之去向及
    所在，被告甲○○即以此方式幫助「綠茶」、被告洪○偉、被
    告蔡○里等人遂行詐欺及洗錢行為，並因此獲得上開車輛加
    滿油之利益。爰依侵權行為法律關係請求被告給付原告遭詐
    騙之金額。其中被告蔡○里已給付原告45,000元。並聲明：
    被告甲○○應給付原告400,000元，被告蔡○里、被告蔡○志應
    連帶給付原告355,000元，被告洪○偉、被告洪○祥應連帶給
    付原告400,000元，及均自刑事附帶民事起訴狀繕本送達最
    後一位被告之翌日起至清償日止，按週年利率5％計算之利息
    。併願供擔保請准宣告假執行。
二、被告則以：
　㈠被告蔡○志、蔡○里則以：目前渠等無能力清償原告請求之金
    額。
　㈡被告甲○○、洪○偉、洪○祥未於言詞辯論期日到庭，亦未提出
    書狀為任何陳述或答辯。
三、得心證之理由：　
　㈠按因故意或過失，不法侵害他人之權利者，負損害賠償責任
    ，故意以背於善良風俗之方法，加損害於他人者亦同；數人
    共同不法侵害他人之權利者，連帶負損害賠償責任，無行為
    能力人或限制行為能力人，不法侵害他人之權利者，以行為
    時有識別能力為限，與其法定代理人連帶負損害賠償責任。
    行為時無識別能力者，由其法定代理人負損害賠償責任。民
    法184條第1項、第185條第1項、民法第187條第1項分別定有
    明文。
  ㈡原告受上開詐騙集團成員，於110年5月21日中午12時30分許
    ，假冒中華電信人員，向原告佯稱其手機有欠費，需報案才
    可以免繳費用，並為其轉接偽冒之報案專線，再假冒110報
    案中心偵查隊長，向原告佯稱其涉及靈骨塔詐騙案，需提供
    120萬元資金公證云云，致原告陷於錯誤，於110年5月21日
    下午4時48分許，前往臺南市歸仁區南潭二街95巷口，將120
    萬元交付予該詐欺集團負責收取款項之被告蔡○里，被告蔡○
    里取款後隨即搭乘高鐵前往臺中。嗣「綠茶」駕車搭載被告
    甲○○抵達臺中後，即在臺中市某處接應被告洪○偉上車，其
    等再前往臺中高鐵站接應被告蔡○里上車，被告蔡○里在車上
    將所收取之120萬元交予被告洪○偉，被告洪○偉從中抽出4萬
    5,000元交予被告蔡○里，被告蔡○里隨後下車離去，致原告
    受有120萬元之損害等情。業經原告提出臺灣台南地方檢察
    署檢察官110年度少連偵字第136號起訴書、11年度少護字第
    297號宣示筆錄、本院110年度少調字第682號少年法庭裁定
    、臺南市政府警察局歸仁分局少年事件移送書為證（見附民
    卷第15頁至第29頁），是以在客觀事實上，被告甲○○、蔡○
    里、洪○偉收受原告交付之款項，將款項交付予詐騙集團之
    行為，應堪認定。 復參以被告已於相當時期受合法之通知
    ，而於言詞辯論期日不到場，亦未提出準備書狀爭執，依民
    事訴訟法第280條第3項準用同條第1項規定，視為自認（見
    該條第1項規定）。因此，被告甲○○、蔡○里、洪○偉等人共
    同詐騙原告，致原告於110年5月21日交付120萬元而受有損
    害，蔡○志又身為蔡○里之父親，洪○祥身為洪○偉之父親，原
    告主張被告蔡○里與被告蔡○志、被告洪○偉與洪○祥負連帶損
    害賠償責任，而賠償其遭詐騙而給付之款項，係屬有據。自
    為可採。
四、綜上所述，原告依民法第184條第1項前段、第187條前段規
    定，請求被告甲○○應給付原告400,000元，及自刑事附帶民
    事起訴狀繕本送達之翌日即111年1月23日起至清償日止，按
    週年利率5％計算之利息。被告蔡○里、被告蔡○志應連帶給付
    原告355,000元，及自刑事附帶民事起訴狀繕本送達最後一
    位被告之翌日起即111年1月22日至清償日止，按週年利率5％
    計算之利息。被告洪○偉、被告洪○祥應連帶給付原告400,00
    0元，及均自刑事附帶民事起訴狀繕本送達最後一位被告之
    翌日即111年6月10日起至清償日止，按週年利率5％計算之利
    息，均為有理由，應予准許。
五、本件所命被告給付之金額，未逾50萬元，爰依民事訴訟法第
    389條第1項第5款規定，就原告勝訴部分，依職權宣告假執
    行。
六、本件事證已臻明確，原告其餘攻擊防禦方法或舉證，經審酌
    後，核與判決結果不生影響，爰不逐一論列，併此敘明。
七、訴訟費用負擔之依據：民事訴訟法第78條、第85條第2項。 
中　　華　　民　　國　　111 　年　　8 　　月　　10　　日
                  民事第四庭    法    官　葉淑儀
以上正本係照原本作成。
如對本判決上訴，須於判決送達後20日內向本院提出上訴狀。
如委任律師提起上訴者，應一併繳納上訴審裁判費。
中　　華　　民　　國　　111 　年　　8 　　月　　10　　日
                               書 記 官  林幸萱